臺灣臺北地方法院刑事判決　　　　九十三年度易字第五五七號
公　訴　人　臺灣臺北地方法院檢察署檢察官
被　　　告　丁○○
　　　　　　　　　　　樓
選任辯護人　周承武律師
被　　　告　丙○○
選任辯護人　李晉安律師
被　　　告　甲○
　　　　　　乙○
前二人共同
選任辯護人　梁治律師
上列被告因竊盜等案件，經檢察官提起公訴（九十三年度偵字第
二七二二號），本院判決如下：
    主  文
丁○○共同攜帶兇器，毀越門扇、牆垣及安全設備竊盜，累犯，
處有期徒刑伍年陸月。
丙○○共同攜帶兇器，毀越門扇、牆垣及安全設備竊盜，累犯，
處有期徒刑伍年。
甲○、乙○均無罪。
    事  實
一、丁○○於民國八十六年間因竊盜案件，經臺灣高等法院於八
    十六年十二月十日以八十六年度上易字第七六０五號判處有
    期徒刑十月確定，又於八十七年間因竊盜案件，經本院於八
    十八年三月二十四日以八十八年度易字第六四六號判處有期
    徒刑十月確定，兩案併於八十八年一月八日送監執行，於八
    十九年四月六日假釋，八十九年七月十六日縮短刑期假釋期
    滿，未經撤銷假釋，其未執行之刑以已執行論；丙○○於八
    十七年間因竊盜案件，經本院於八十七年十月二十日以八十
    七年度易字第一九五六號判處有期徒刑五年確定，於八十七
    年十二月三十日入監服刑，九十一年一月二十四日假釋出監
    ，九十二年五月十九日假釋期滿，未經撤銷假釋，其未執行
    之刑以已執行論，丁○○、丙○○均不知悔改，經由丙○○
    介紹丁○○與綽號「阿忠」之不詳姓名年籍成年男子認識後
    ，丙○○、丁○○與「阿忠」共同基於意圖為自己不法所有
    之犯意聯絡，於九十二年十二月十一日，渠三人先至臺北市
    萬華區○○路一四九號華南商業銀行萬華分行（下稱華南銀
    行萬華分行）勘查地形，研擬犯案方式，並決定由丙○○負
    責傳授破壞保全系統之方法並與丁○○、「阿忠」共同擬定
    犯罪計畫後，推由丁○○、「阿忠」二人下手實施竊盜犯行
    ，謀議既定，丁○○、「阿忠」於翌日即同月十二日二十時
    許，攜帶客觀上足供兇器使用之乙炔、螺絲起子、鉗子、砂
    輪機、鋸子及碎石機等工具，進入華南銀行萬華分行旁之工
    地（無故侵入建築物罪未據告訴），藉由該工地之鐵製水溝
    蓋及另側牆邊之木梯，攀爬進華南銀行萬華分行旁之防火巷
    ，由丁○○以鋸子破壞華南銀行萬華分行設於該防火巷內之
    鐵門，而侵入華南銀行萬華分行後（無故侵入建築物罪未據
    告訴），丁○○即至該銀行之廚房，開啟後門讓「阿忠」攜
    帶工具進入，丁○○、「阿忠」隨即著手以不詳方式破壞該
    銀行內之保全系統，復由丁○○持乙炔銲開該銀行內廚房與
    營業廳間之鐵門，再以拆除部分門板方式破壞室內另扇鐵門
    後，丁○○、「阿忠」乃由餐廳進入該銀行營業廳，進而以
    剪線方式共同破壞設於營業廳之保全系統及監視設備，破壞
    完成後，丁○○、「阿忠」乃退至華南銀行萬華分行外面查
    看，等候時機。迨同月十三日七時許，丁○○、「阿忠」旋
    又侵入華南銀行萬華分行內部，等候至同日九時許街道熱絡
    後，由丁○○持碎石機以鑿牆破壞方式，將該銀行內之金庫
    隔間牆通風口鑿開至可容人進出之大小後，「阿忠」乃攀爬
    鑽越該洞口躍入金庫，再持砂輪機磨開保險櫃，以螺絲起子
    挖開保險櫃鐵板，俟破壞保險櫃後，「阿忠」旋將保險櫃內
    現金裝入在金庫內找到的垃圾袋，遞交丁○○，共竊得金庫
    內財物新臺幣（下同）二千七百四十八萬一千一百四十八元
    、美金六萬六千四百八十二元，丁○○、「阿忠」得手後，
    旋即由該銀行旁防火巷前門離開，搭乘丁○○駕駛之車號Ｚ
    Ａ—五八九八號自小客車逃逸，丁○○、「阿忠」與丙○○
    並朋分上開贓款花用。嗣經警於九十三年一月二十日循線查
    獲丙○○，起獲贓款六十萬元、美金二萬一千元，又循線於
    同月三十日查獲丁○○到案，經丁○○帶同警察於臺南市○○路一二八號地下室停車場內之車號七Ｒ—八０三六號自小
    客車內查獲贓款四十萬元，復至彰化縣彰化市○○路○段六
    一二巷九九弄一號地下停車場查獲車號ＺＡ—五八九八號自
    小客車，在車內起獲贓款五百七十萬元，而悉上情。
二、案經臺北市政府警察局萬華分局報告臺灣臺北地方法院檢察
    署檢察官偵查起訴。
    理  由
壹、被告丁○○、丙○○有罪部分：
一、認定犯罪事實所憑之證據及認定之理由：
  (一)訊據被告丙○○坦承確有參與上開竊盜犯行之事前謀議及事
    後分贓。被告丙○○警訊供稱：九十二年十二月十一日，「
    阿斌」（丁○○）與我聯絡，並相約在臺北市萬華區青年公
    園見面，告訴我有一間銀行他準備要犯案，並與我討論該銀
    行係金龍保全負責，他有事先測試該保全系統看有無保全公
    司人員到現場，並將該銀行內部金庫位置包含保全系統主機
    位置、熱感應器位置，及要進入銀行行竊的路線和退路告訴
    我，因我對於保全系統很瞭解，所以我告訴他進入銀行前要
    先將銀行內熱感應紅外線系統用膠布貼起來，再針對保全公
    司警報系統的線路做迴路等等，我們當日晚間一同去臺北市
    ○○路上華南銀行看現場，我們從銀行旁側門走道觀看進入
    的路線，並看行竊後退路，然後「阿斌」載我到臺北市○○○路上「雅莊汽車賓館」休息，而阿斌有邀我一起犯案，但
    只口頭提供技術。案發前，「阿斌」因對於華南銀行的保全
    系統有疑問，所以請教我如何破解保全系統，而案發後我負
    責洗錢、銷贓等語（九十三年度偵字第二七二二號偵卷(一)第
    五三至五六頁）、丁○○打電話到花蓮給我，九十二年十二
    月十一日上臺北與丁○○見面後，丁○○問我對於金龍保全
    系統是否瞭解，我說不是很清楚，經他說明後我大約瞭解，
    我跟丁○○一同至臺北市○○區○○路一六七號華南銀行萬
    華分行周遭觀察地形，我告訴他必須在銀行未設定保全以前
    用膠布貼起來，便可以事半功倍，可以在侵入銀行後走道保
    全主機位置而不觸動保全設施而進行破壞其他的保全迴路系
    統，我提供他不了解的問題等語（同偵卷(一)第十三、十四頁
    ）、九十二年十二月十一日中午我從花蓮到臺北與許文彬見
    面，丁○○邀我與他一起竊取萬華區○○路華南銀行，…我
    介紹阿中（忠）與他認識一起作案，之後就約綽號阿中、丁○○共三個人就約在萬華區青年公園見面，後來丁○○就帶
    我與阿中去看華南銀行，後來丁○○開車送我至旅館睡覺，
    隔天我就回花蓮，後來阿中就留下來與丁○○作案，後來事
    隔約五天，丁○○就拿新臺幣五百元面額共六十萬元給我吃
    紅，又隔七、八天，阿中就拿了美金七萬餘元來找我，要我
    幫其換取新臺幣，後來我以一比三十跟阿中換取美金等語（
    同偵卷(二)第一三六、一三七頁）。被告丙○○偵查中亦坦承
    有與丁○○前往勘查現場，並告知丁○○如何破壞保全系統
    ，及事後收受丁○○、「阿忠」交付欲兌換（洗錢）之新臺
    幣新鈔及美金現金，並收受分得之贓款六十萬元等情屬實（
    同偵卷(一)第六八頁、同偵卷(二)第六三、一二四、一四九頁、
    同偵卷(三)第一四一、一四二頁），於本院復坦承確有參與本
    件竊盜犯行之事前謀議及事後朋分贓款等情不諱（本院九十
    三年四月三十日訊問筆錄、九十三年五月十二日準備程序筆
    錄、九十四年十一月三日審判筆錄）。
  (二)訊據被告丁○○亦坦承經由被告丙○○介紹認識「阿忠」，
    而與被告丙○○、「阿忠」共同謀議後，與「阿忠」共同下
    手實施上開竊盜犯行，事後並與「阿忠」、丙○○朋分贓款
    等情不諱。被告丁○○警訊供稱：九十二年十二月十一日丙○○搭機北上與我在臺北市青年公園會合，而當日晚上十九
    時許，我們就一同駕駛ＺＦ—五八九八號自小客車前往臺北
    市萬華區華南銀行萬華分行現場…後來我…便在銀行對面觀
    看，等待金龍保全巡守人員及派出所警員簽巡平靜後，我們
    才從銀行旁邊施工工地爬牆進入，由我拿鐵鋸鋸開第一道鐵
    門（約花了一個小時），…爬入破壞保全系統線路，再由我
    進入用乙炔破壞第二道鐵門，…再進入破壞保全系統線路，
    第三道鐵門也是用相同之手法進入，…我們怕會有行員會回
    來，所以我們就在凌晨四時許先撤，…直到九時許由我持碎
    石機將金庫之通風口破壞，…以砂輪機破壞保險箱，將金庫
    內現金以…垃圾袋裝，…我們得手後便從銀行旁小巷子前門
    離開現場等語（同偵卷(一)第六五、六六頁）；被告丁○○偵
    查中供稱：案發前一、二天到案發地做現場勘查，…我們先
    到銀行內先觀察他們的保全裝設地點，然後到銀行外面看逃
    生動線，工具為鋸子、碎石機及乙炔、螺絲起子、砂輪機，
    …而工具是因為很早以前就計畫行竊銀行先買起來的，…因
    是連續假日，所以決定於案發當日做，我從銀行旁施工工地
    拿取樓梯架在圍牆，翻越圍牆後就走銀行旁的消防巷，後來
    我用鋸子先鋸斷銀行後面樓梯旁的鐵條，…跳入開啟後門，
    然後我們接下來再用乙炔銲開第二道鐵門，看到第二道鐵門
    後…解除保全系統，…之後還有一道門，上面是玻璃，有裝
    設保全系統，所以我們用乙炔焊開下面沒有裝設保全系統之
    鐵製門板就進去了。…到約凌晨四點完全解除保全系統，我
    們就先出來，打算隔天再做，後來想想不妥，到約七點又到
    銀行，在銀行工地旁碰到一計程車司機，他問我們做什麼事
    ，我們說沒事就走了，一直等到計程車司機離開才進去，進
    去後就在銀行後面的廚房等到約上午九點外面熱鬧了些才開
    始行動，此時我們先進入銀行內部在放保險櫃的房間外等，
    到約八、九點才開始用碎石機將通風口打大一點，…從隔壁
    的工地又取來樓梯爬上去穿過通風口直接就到放置保險櫃上
    方，…用砂輪機在保險櫃上磨一個小洞，再用螺絲起子挖保
    險櫃內之鐵板，保險櫃就被打開了。隨即用房間內一個垃圾
    袋就把錢裝走，隨即離開現場。當時去現場時是開我的ＺＡ
    —五八九八號車，所以我們也是搭原車離開（同偵卷(一)第六
    五至六六頁）、跟我去現場行竊的是一位叫「阿忠」的，是
    丙○○的朋友。我分得一千三百萬元，「阿忠」分得一千三
    百萬元，丙○○我不知道（同偵卷(二)第六三頁）、是「阿忠
    」與我到現場做的，「阿忠」是丙○○的朋友，是丙○○介
    紹他與我一起去做的，且「阿忠」也有技術。錢我與「阿忠
    」一人分一半。我有給丙○○吃紅六十萬，另外美金六萬多
    部分交給「阿忠」去處理，後來「阿忠」拿給丙○○去處理
    ，是事後我聽到邱（德仁）與「阿忠」在談。除了六十萬元
    給丙○○外，另有一些新鈔換舊鈔，他給我一百四十萬，我
    拿給他一百六十或一百八十萬元等語（同偵卷(二)第一二四、
    一二五、一五０頁），被告丁○○於本院羈押訊問時供稱：
    在去年十二月，幾日我忘記了，…去臺北市○○○○路的華
    南銀行，等到行員回去，保全人員巡邏離開後，大約晚上十
    二點，就開始破壞門窗，我帶鋸子、螺絲起子、碎石機、乙
    炔、砂輪機、雙面膠，開始用鋸子破壞鐵窗，…我再拿乙炔
    進去切第二道門再開門，再用乙炔破壞第三道門，用紙箱將
    熱感應擋住，…開始找裡面保全的線，將之破壞，…弄到凌
    晨三、四點，把保全全部都解除，…就都出來，打算隔天再
    做，但想到銀行的人會來，我們就六、七點想要在進去，碰
    到銀行旁邊圍牆有一個計程車司機，司機問我們做什麼，我
    們說沒有就走了，我們走到公園裡面，看計程車司機走掉，
    我們再進去銀行，約早上七點多，我們進去等，等到快要九
    點才開始用碎石機將通風管的洞弄大一點，用好後，…就用
    樓梯從通風管的洞爬進去，…用砂輪機在保險櫃上號碼鎖切
    一個洞，把它撬開，將保險櫃打開後將錢拿出來等語（本院
    九十三年一月三十日訊問筆錄，見本院九十三年度聲羈字第
    四四號卷第九頁），於本院準備程序及審判程序並供稱：我
    承認犯罪。我跟綽號「阿忠」去偷，我不認識「阿忠」，丙○○事前是教「阿忠」如何破壞現場保全系統，當初是我跟
    丙○○商量如何偷，要去偷的時候，丙○○就帶「阿忠」來
    ，說他會破保全，所以就帶「阿忠」去現場。…我們有帶乙
    炔、剪線的小鉗子、碎石機、螺絲起子、砂輪機等工具，後
    來這些工具就丟掉了。總共偷了二千七百四十八萬一千一百
    四十八元及美金六萬六千四百八十二元。我拿了一千三百萬
    元，美金我沒有拿。另外的錢就是「阿忠」與丙○○他們拿
    去的，丙○○的錢是跟「阿忠」分的，丙○○分多少我不知
    道，但我給丙○○分紅六十萬元。我只跟「阿忠」見過一次
    面，與他不認識。丙○○當初說有事情，所以叫我跟「阿忠
    」一起去偷。「阿忠」是丙○○聯絡的，是丙○○與「阿忠
    」聯絡，約在青年公園跟我碰面，然後一起去華南銀行偷竊
    。偷到錢分一半。因為我不知道如何使用美金，所以沒有拿
    美金等語（本院九十三年五月十二日準備程序筆錄）、我有
    參與竊盜，是「阿忠」進去金庫把錢揹出來等語（本院九十
    四年十一月三日審判筆錄）。
  (三)互核被告丙○○、丁○○上開自白內容，就事前謀議及事後
    分贓等情節，大致相符。被告丁○○對於與「阿忠」如何侵
    入銀行行竊之過程，亦供述明確如前。而本案竊盜現場，經
    臺北市政府警察局鑑識中心人員到場蒐證結果，發現華南銀
    行萬華分行後門圍牆外一木梯，後門鐵欄杆遭鋸斷，保險箱
    遭破壞，該銀行金庫保全線路及監視錄影設備遭剪除，熱感
    應器以紙箱遮掩。…本案經現場跡證分析研判，犯嫌利用假
    日銀行無人上班，從該銀行隔壁工地以木梯翻牆後，從該銀
    行後門破壞鐵門並鑿牆打穿金庫後進入，將該銀行金庫保全
    線路及監視錄影設備剪除，熱感應器以紙箱遮掩，以躲過熱
    感應器感應，而開啟金庫保險箱竊走存放現鈔等情，有臺北
    市政府警察局萬華分局九十二年十二月二十二日北市警萬分
    刑字第０九二六五一六三八００號函附卷可稽（九十二年度
    他字第八七一一號卷第二三頁），核與被告丁○○上開供承
    之犯案經過，亦大致符合，並有本件竊案現場照片二百零四
    幀在卷可憑（同卷宗第二六至一二八頁現場照片簿），足見
    被告丁○○、丙○○上開自白內容，與事實相符。
  (四)此外，並有丙○○被查獲時扣得之贓款六十萬元、美金二萬
    一千元（九十二年度偵字第二七二二號偵卷(一)第二九、三四
    、三六頁扣案物照片），及經被告丁○○帶同警察於臺南市
    ○○路一二八號地下室停車場內車號七Ｒ—八０三六號自小
    客車內查獲之贓款四十萬元（九十二年度偵字第二七二二號
    偵卷(一)第二七頁臺北政府警察局萬華分局扣押物品目錄表）
    、在彰化縣彰化市○○路○段六一二巷九九弄一號地下停車
    場內車號ＺＡ—五八九八號自小客車內查獲贓款五百七十萬
    元（同偵卷(一)第二三頁臺北政府警察局萬華分局扣押物品目
    錄表、同偵卷第三九至四一頁查獲現場及扣案物照片）扣案
    可證，事證明確，犯行可以認定。
  (五)公訴人主張：被告丙○○除事前謀議，事後分贓外，亦參與
    下手實施本件犯行，且被告丁○○亦進入金庫內參與破壞保
    險櫃搜刮現金云云。按被告或共犯之自白，不得作為有罪判
    決之唯一證據，仍應調查其他必要之證據，以察其是否與事
    實相符，刑事訴訟法第一百五十六條第二項定有明文。經查
    ：被告丁○○於本案被查獲之初，固曾於九十三年一月三十
    日、同年二月三日警訊、偵查及本院羈押訊問時，陳稱：係
    與被告丙○○共同進入華南銀行萬華分行內，由被告丙○○
    下手破壞保全系統，並負責在金庫外接應，伊則進入金庫內
    ，以砂輪機磨開保險櫃竊取現金，事後被告丙○○分得一千
    餘萬元等情在卷（九十三年一月三十日警訊筆錄、同日檢察
    官偵查筆錄、同日本院羈押訊問筆錄、九十三年二月三日警
    訊筆錄，見九十二年度偵字第二七二二號卷(一)第七、八、十
    、六五、六六頁、卷(二)第十四頁、本院九十四年度聲羈字第
    四四號卷第九、十頁），惟被告丁○○自九十三年二月十三
    日檢察官訊問時起，即改稱：係與「阿忠」一同前往現場行
    竊，「阿忠」是丙○○介紹的。是因為被警察逮捕時，認為
    是丙○○指證伊，伊要報復丙○○，才說丙○○一同前往現
    場行竊等情，嗣於歷次警、偵訊迄本院審判期日止，其陳述
    前後一致（九十二年度偵字第二七二二號卷(二)第六二頁、第
    一二六、一三二頁、本院九十三年五月十二日準備程序筆錄
    、九十四年十一月三日審判筆錄），參以本件被告丁○○係
    於九十三年一月三十日為警逮捕，而被告丙○○於九十三年
    一月二十七日警訊時，即坦承：確有參與勘查本件華南銀行
    竊案現場，並指導被告丁○○破壞保全設施之方法，而在花
    蓮縣花蓮市○○○街五一號五樓之二查獲之六十萬元、美金
    二萬一千元，係被告丁○○與「阿忠」共犯本件華南銀行萬
    華分行竊盜案後拿給伊的等語（九十二年度偵字第二七二二
    號卷(一)第五四頁），則被告丁○○上開陳稱：因認遭被告丙○○指證，因此懷恨而誣指被告丙○○下手實施本件犯行等
    情，已難認憑空捏造。而被告丁○○所指：丙○○確有前往
    勘查現場，指導如何解除破壞保全系統，並事後分得贓款等
    情（同偵卷(二)第一二五、一五０頁，本院九十三年五月十二
    日準備程序筆錄），恰與被告丙○○自始坦承參與事前勘查
    現場、指導解除保全系統及事後分得並處理贓款等情，互核
    相符。況被告丙○○經檢察官於九十三年四月二十七日諭知
    ：「本案就你所言，與許（文斌）事前謀議，事後分贓，雖
    你未到犯案現場，就法論法，仍屬共犯」等語，惟丙○○於
    本院仍堅決否認參與下手實施犯行，綜上事證，堪認被告丁○○於九十三年一月三十日、同年二月三日警訊、偵查及本
    院羈押訊問時，指稱被告丙○○進入華南銀行萬華分行下手
    實施本件竊盜犯行之陳述內容，與事實不符，不得作為認定
    本件被告丙○○犯行之依據。此外，本院復查無其他積極事
    證足認被告丙○○確有下手實施本件竊盜犯行，公訴人所指
    此節，容有誤解，附此敘明。又被告丁○○於本院辯稱：鑿
    開金庫牆壁後，係由「阿忠」進入金庫內破壞保險櫃及取出
    現金等語，經查：被告丁○○因右側股骨頸外傷骨折，於八
    十九年十一月七日於國立臺灣大學醫學院附設醫院（下稱臺
    大醫院）接受人工半膝置換手術，手術後行動不便，成為輕
    度肢體障礙而領有身心障礙手冊等情，有被告丁○○提出之
    臺大醫院診字第九三０二四八四二號診斷證明書、中華民國
    身心障礙手冊影本及本院依職權向臺大醫院調取之被告丁○○於臺大醫院病歷一份附卷可憑（本院卷(一)第一０四、一０
    五頁、本院卷(二)第二四至五七頁），堪認丁○○辯稱伊行動
    不便等情屬實，而華南銀行萬華分行金庫磚牆遭被告丁○○
    鑿開之方形破洞，係緊鄰天花板，其位置甚高且洞口不大，
    難以使人從容通過，且自該洞口進入金庫後，需直接躍落地
    面，此有該處現場照片八幀在卷可稽（九十二年度他字第八
    七一一號卷第五五、五六、七一至七四頁、照片編號五八、
    五九、八九至九四），衡情被告丁○○既有上述肢體障礙情
    形，其辯稱：難以自該破洞進入金庫等語，尚與常情無違，
    堪予採信。公訴人指被告丁○○亦進入金庫參與破壞保險櫃
    搜刮現金云云，亦有誤解，附此指明。
二、論罪科刑部分：
  (一)被告丁○○、「阿忠」攜往行竊之乙炔、螺絲起子、鉗子、
    砂輪機、鋸子及碎石機等工具中，乙炔屬焊接（切）工具，
    使用時需燃燒產生高溫；其餘工具均為金屬材質，質地堅硬
    ，螺絲起子形狀尖銳，砂輪機、鋸子皆有切割功能，客觀上
    均足以對人之身體、生命構成威脅，均屬兇器。華南銀行萬
    華分行旁之防火巷，經該銀行設置鐵門阻隔該防火巷對外與
    道路之聯絡通行，則該防火巷旁之圍牆亦具有隔絕防閑之功
    能，被告丁○○、「阿忠」翻越該該防火巷與隔鄰工地間之
    圍牆進入該防火巷內，屬逾越牆垣。又被告丁○○以鋸子鋸
    開華南銀行萬華分行設於防火巷（該銀行餐廳）之鐵門，則
    屬毀壞門扇。次按刑法第三百二十一條第一項第二款所謂安
    全設備，係指依社會通常觀念足認為防盜之設備而言，最高
    法院五十五年臺上字第五四七號判例參照；又「刑法第三百
    二十一條第一項第二款所謂毀越門扇係指毀越住宅、店舖或
    其他建築物（包括公寓、大廈內之各住戶或店舖）之門扇而
    言，至住戶內隔間各臥房之門扇縱裝有司畢靈鎖或其他自動
    鎖亦屬安全設備而非該條款所稱之門扇」，同院七十五年度
    臺上字第八七三號判決意旨參照；再按「房間隔間木板係安
    全設備，上訴人於夜間從木板上端爬入鄰房竊盜，應成立踰
    越安全設備於夜間侵入住宅竊盜罪名」，同院七十年度臺上
    字第二五六四號著有判決可參，經查：華南銀行萬華分行內
    部裝設多道鐵門，並設置金庫及裝置保全系統、監視設備，
    其目的均在於隔絕防盜，參以首開說明，該鐵門、金庫之隔
    間牆及保全設施、監視設備均屬安全設備無疑，被告丁○○
    、「阿忠」以乙炔銲切，及以拆除部分門板之方式破壞該銀
    行內部之二道鐵門，並以剪線等方式破壞銀行內保全設施、
    監視設備，再以破碎機穿鑿破壞金庫之隔間牆，核被告等此
    部分所為，均屬毀壞安全設備。又保險箱係專為防盜之用，
    與抽屜加鎖之非專為防盜之用者有別，自可認為安全設備，
    被告丁○○、丙○○推由「阿忠」破壞金庫內保險箱，竊取
    箱內財物，亦屬毀壞安全設備之行為，而有刑法第三百二十
    一條第一項第二款之適用。
  (二)核被告丁○○、丙○○所為，均係犯刑法第三百二十一條第
    一項第二、三款之攜帶兇器，毀越門扇、牆垣及安全設備竊
    盜罪。
  (三)公訴人認被告丁○○、丙○○係結夥三人，於夜間侵入住宅
    或有人居住之建築物竊盜云云，按刑法分則或刑法特別法中
    規定之結夥二人或三人以上之犯罪，應以在場共同實施或在
    場參與分擔實施犯罪之人為限，不包括同謀共同正犯在內，
    最高法院七十六年度臺上字第七六一０號判例參照。本件被
    告丙○○僅參與事前謀議及事後分贓，並未到場共同實施或
    分擔構成要件行為，而係推由被告丁○○、「阿忠」二人下
    手實施犯行，參以首開說明，本件難認係結夥三人竊盜。又
    華南銀行萬華分行係營業場所，並非住宅，且卷內復查無積
    極事證足認該銀行平日有人居住其內，公訴人認該銀行屬住
    宅或有人居住之建築物，而有刑法第三百二十一條第一項第
    一款加重事由之適用云云，亦有誤解，均附此敘明。
  (四)被告丁○○、「阿忠」二人有犯意聯絡及行為分擔，為共同
    正犯，被告丙○○與參與同謀，推由被告丁○○、「阿忠」
    二人下手實施，應以共同正犯論。
  (五)被告丁○○於八十六年間因竊盜案件，經臺灣高等法院以八
    十六年度上易字第七六０五號判處有期徒刑十月確定，又於
    八十七年間因竊盜案件，經本院以八十八年度易字第六四六
    號判處有期徒刑十月確定，兩案併於八十八年一月八日送監
    執行，於八十九年四月六日假釋，八十九年七月十六日縮短
    刑期假釋期滿，未經撤銷假釋，其未執行之刑以已執行論；
    丙○○於八十七年間因竊盜案件，經本院以八十七年度易字
    第一九五六號判處有期徒刑五年確定，於八十七年十二月三
    十日入監服刑，九十一年一月二十四日假釋出監，九十二年
    五月十九日假釋期滿，未經撤銷假釋，其未執行之刑以已執
    行論，此有臺灣高等法院被告全國前案紀錄表附卷可稽，被
    告丁○○、丙○○皆於前案有期徒刑執行完畢（以已執行論
    ）後，於五年以內再犯本件最重本刑為有期徒刑以上之罪，
    均為累犯，應依刑法第四十七條之規定加重其刑。
  (六)爰審酌被告丁○○、丙○○犯罪後尚能坦承犯行之犯罪後態
    度，及被告二人不思以合法途徑獲得財富，竟運用智慧於不
    當之途，本件犯罪所得金額甚高，尚有贓款迄未追回，且係
    侵入金融機構，以鑿牆、破壞門扇及保全設備等手段犯之，
    情節重大，危害社會治安甚鉅，及被告犯罪之動機、目的、
    犯人之品行、智識程度等一切情狀，量處如主文所示之刑。
貳、甲○、乙○無罪部分：
一、公訴意旨略以：被告乙○係丙○○之妻，被告甲○係被告乙○之姊，被告丙○○犯上開加重竊盜罪後，將得手之贓款一
    百八十萬元，於九十二年十二月二十九日及同月三十日，交
    予乙○，乙○明知該款項係丙○○竊得之贓款，仍予收受，
    並將款項存入知情之甲○設於花蓮第二信用合作社帳號第0
    0000000000000號帳戶及第00000000
    000000號帳戶藏放，再於九十三年一月二十七日由甲○自該帳戶提領六十萬元及五十七萬元共同花用，因認被告
    甲○、乙○共同涉犯刑法第三百四十九條第一項收受贓物罪
    云云。
二、按犯罪事實應依證據認定之，無證據不得認定其犯罪事實；
    又不能證明被告犯罪者，應諭知無罪之判決，刑事訴訟法第
    一百五十四條第二項、第三百零一條第一項分別定有明文。
    次按刑事訴訟法上所謂認定犯罪事實之證據，係指足以認定
    被告確有犯罪行為之積極證據而言，該項證據自須適合於被
    告犯罪事實之認定，始得採為斷罪資料。且認定不利於被告
    之事實，須依積極證據，苟積極證據不足為不利於被告事實
    之認定時，即應為有利於被告之認定，更不必有何有利之證
    據。如未能發現相當證據，或證據不足以證明，自不能以推
    測或擬制之方法，以為裁判之基礎。又刑事訴訟上證明之資
    料，無論其為直接或間接證據，均須達於通常一般之人均不
    致有所懷疑，而得確信其為真實之程度，始得據為有罪之認
    定，若其關於被告是否犯罪之證明未能達此程度，而有合理
    性懷疑之存在，致使無從形成有罪之確信，即不得遽為不利
    被告之認定，此分別有最高法院二十九年上字第三一０五號
    、三十年上字第八一六號、四十年臺上字第八六號、七十六
    年臺上字第四九八六號判例可資參照。
三、公訴人指被告甲○、乙○涉犯此部分罪嫌，無非係以：被告
    乙○坦承被告甲○上開帳戶內一百八十萬元係伊存入，被告
    甲○亦供稱上開二帳戶借予被告丙○○使用，且被告甲○無
    從證明其父王心明（已歿）曾交付一百八十萬元現金等情，
    為其論據。訊據被告甲○、乙○均堅決否認犯行，被告甲○
    辯稱：上開二帳戶內存入之九十萬元、九十萬元、六十萬元
    現金，其中一百八十萬元係其父王心明於九十二年十二月間
    交付予伊，伊交給被告乙○，要和被告丙○○一起買股票，
    ，六十萬元是伊自己的存款，該二帳戶內之存款均非贓款等
    語；被告乙○辯稱：被告甲○確實交給伊一百八十萬元現金
    ，要伊存入帳戶內等語。
四、經查：
  (一)被告甲○設於花蓮第二信用合作社帳號第00000000
    000000號帳戶，於九十二年十二月三十一日存入六十
    萬元；設於同金融機構第00000000000000號
    帳戶於九十二年十二月三十日、同月三十一日分別存入九十
    萬元，共計存入二百四十萬元；而被告甲○於九十三年一月
    二十七日自該第00000000000000號帳戶提領
    六十萬元；自該第00000000000000號帳戶提
    領五十七萬元等情，有存摺影本、交易明細查詢單、取款憑
    條在卷可稽（九十三年度偵字第二七二二號卷(一)第一一七、
    一四二、一四三頁、同偵卷(二)第四三、四五頁、本院卷(二)第
    十、十一、十七頁），而被告甲○上開二帳戶存摺皆係被告
    乙○所持有等情，亦為被告甲○、乙○所不否認，公訴人所
    指，固非無據。
  (二)惟參以被告甲○警訊供稱：「（為何你的存摺會在乙○家找
    到？）因有時我會請她幫我辦事，所以我存摺會放在她家，
    另我父生前有給我一百八十萬，且我原本工作即有存約有一
    百萬存款」、我父親大概是九十二年十二月中旬給的，我交
    給我妹去存，因我上班很忙，常委託我妹妹（乙○）幫我辦
    存提款，所以將存摺放她那裡。共（存）一百八十萬元，存
    入二信，我交給我妹二本存摺，我需要買股票時就請他們幫
    我存。第00000000000000號帳戶內存款六十
    萬餘元是我自己的錢，第00000000000000號
    帳戶是用來投資股票用的。那裡面將近二百萬元是我父親給
    的，其他是我買股票剩的，丙○○大約有四十萬元，該帳戶
    於九十二年十二月三十、三十一日存入二筆各九十萬元，是
    我父親生前給我的，我託我妹乙○去存，但是丙○○還是乙○去存我就不知道了等語（同偵卷(二)第一一０、一一一、一
    五八至一六０頁）。於本院辯稱：我沒有收受丙○○任何的
    錢，我們只有一起合買股票，我們總共一百九十萬多元，其
    中四十萬元是丙○○的。九十二年十二月二十九、三十日有
    請丙○○存錢，因為要合買股票，我一次拿一百八十萬元給
    丙○○夫妻，給何人我不記得了，這一百八十萬元內沒有丙○○的錢。我因為上班比較忙而且我父親生病過世，所以委
    託他們。這一百八十萬元是要買股票用的，買彩晶公司股票
    ，這是丙○○建議的，我是委託他們夫妻二人，基本是有賺
    就好，沒有討論到要投資多久。後來我要用錢，乙○就說存
    摺遺失，我就去申請補發，並且在今年一月二十七日把錢領
    出來，因為我有個朋友要跟我調現五十萬元，且我有把錢放
    在家裡的習慣…。委託丙○○夫妻存款的現金，一百八十萬
    元是我父親給我的，是我父親在十二月初在家拿給我的，詳
    細日期不記得。據我所知他有把現金放在家裡等語（本院九
    十三年五月十二日準備程序筆錄）；被告乙○偵查中亦供稱
    ：乙○拿約一百七、八十萬給我要我幫他存，是在九十二年
    十二月二十七日我父親往生前後拿給我的（九十二年度偵字
    第二七二二號偵卷(二)第一一三頁），及於本院供稱：一百八
    十萬元是甲○委託我們去存的，錢是交給我們夫妻去存，因
    為甲○要上班比較忙…。甲○的錢何處取得我不知道…，一
    百八十萬元內有無丙○○的錢我不知道。錢是我跟丙○○一
    起去存，有一筆是丙○○去存的，因為小孩在吵，所以我在
    車上等。至於分二天去存是甲○交代的，甲○存錢的用途好
    像是買賣股票…等語（本院九十二年五月十二日準備程序筆
    錄），被告甲○、乙○就上開第000000000000
    00號帳戶於九十二年十二月三十日、同月三十一日存入之
    共計一百八十萬元，係由甲○交予乙○代為存入之供述，互
    核一致。
  (三)王心明生前設於中華郵政股份有限公司、花蓮第一信用合作
    社、花蓮第二信用合作社、中國國際商業銀行花蓮分行、彰
    化商業銀行花蓮分行、臺灣銀行花蓮分行、臺灣土地開發信
    託投資股份有限公司等金融機構之帳戶，於九十二年十二月
    期間，雖查無提領六十萬元、九十萬元等大額現金之紀錄，
    此有上開各金融機構函覆本院檢附之王心明生前設於各該金
    融機構之交易明細表在卷可按（本院卷(一)第一五０、一五八
    、一六四、一七七、一九三、二０五頁）。惟查：王心明與
    戊○○二人，自八十八年迄九十二年王心明死亡時止（九十
    二年十二月二十七日），各年度全年所得（合併申報）至少
    有七十八萬餘元，最高至一百十一萬餘元，而其中大部分係
    王心明之所得，僅極少數屬戊○○得自花蓮第一信用合作社
    等金融機構之利息收入，此有王心明自八十八年度迄九十二
    年度之綜合所得稅核定通知書在卷可稽（本院卷(一)第二四九
    至二六三頁），而王心明死亡時遺產價額共計一千零三十三
    萬六千一百七十三元，復有財政部臺灣省北區國稅局遺產稅
    免稅證明書一紙在卷可按（同卷宗第八七頁），徵之王心明
    死亡前數年之每年所得金額自七十八萬餘元至一百十一萬餘
    元不等，及死亡時之遺產價額達一千餘萬元之資力狀況，王
    心明生前應有能力給予甲○一百八十萬元。甲○辯稱：該一
    百八十萬元係王心明九十二年十二月份死亡前所給付等情，
    尚與常情無違。而證人即被告甲○、乙○之母戊○○於偵查
    中亦證稱：我們現金都放在家裡，有些借人、「（妳先生給
    甲○多少錢？如何給？）他都斷斷續續給，他說他們薪水少
    」、「（沒有一次給很多錢？）有，但都是我先生給的我不
    清楚。因是他賺的錢，我不過問」等語（九十二年度偵字第
    二七二二號偵卷(二)第一一七、一一八頁）；於本院證稱：王
    心明生前有借錢給別人，收到人家還的現金會先放在家裡等
    語（本院九十三年七月二十二日審判筆錄第八、十頁），堪
    認王心明生前有在家中放置現金習慣，且曾給予甲○現金。
    則被告甲○辯稱：該一百八十萬元係王心明以現金給付等情
    ，縱核與王心明上開設於各金融機構帳戶之提領現金紀錄無
    法吻合，亦難認被告甲○此項辯解係出於虛構。
  (四)被告乙○九十三年一月二十日警訊時雖陳稱：戶名甲○之花
    蓮第二信用合作社第00000000000000號、第
    00000000000000號帳戶，是甲○去開戶，本
    來存摺都是放在我身上，存摺內的金錢都是丙○○與我共同
    持有，甲○知道這兩本存摺帳戶為我夫妻二人使用（九十三
    年度偵字第二０九七號偵卷第二十、二一頁）、該二帳戶存
    入之九十萬元、九十萬元、六十萬元、邱慶平帳戶存入之十
    五萬元、三十萬元是丙○○拿出來的，至於錢怎麼來的我不
    知道（同卷宗第三一頁）等語，惟查：被告乙○同日嗣後檢
    察官訊問時，亦供稱：「（甲○上開二帳戶內進出都是你的
    ？）我姐（甲○）也有委託丙○○幫他買股票」、甲○戶頭
    借我們用，除了我們進出外，甲○也有進出等語（同卷宗第
    三五頁），則尚不能僅憑被告乙○九十三年一月二十日警訊
    中上開陳述，遽認甲○該第00000000000000
    號帳戶內存入之二筆各九十萬元現金係屬贓款。
  (五)況查：本件竊盜案件竊得金額中，被告丁○○分得約一千三
    百萬元，其餘新臺幣現金及美金由「阿忠」取走，被告丁○○給被告丙○○六十萬元「分紅」，另拿一百六十萬元或一
    百八十萬元新臺幣新鈔向丙○○換得一百四十萬元舊鈔，「
    阿忠」也有拿美金給丙○○兌換等情，此經被告丁○○供述
    如前。被告丙○○自承：分得被告丁○○交付之六十萬元「
    酬勞」，被告丁○○另拿一百八十萬元連號新鈔由伊負責兌
    換，伊換成一百四十萬元交給丁○○，從中又獲利四十萬元
    ，此外，「阿忠」又拿美金七萬餘元（本院按其中六萬餘元
    為本件贓款）要伊兌換，伊以一比三十兌換新臺幣給「阿忠
    」，剩美金二萬一千元。警方在花蓮縣花蓮市○○○街五一
    號五樓之二查獲的六十萬元及美金二萬一千元就是丁○○給
    的「酬勞」及「阿忠」拿來兌換所剩下的美金等語（九十二
    年度偵字第二七二二號偵卷(一)第十四、十五、五三頁，同偵
    卷(二)第一三七頁、本院卷(一)第三九、四一頁）。衡之被告丙○○係參與本件犯行之事前謀議，並未到場參與下手實施，
    以其對於本件竊案之貢獻程度，能否與被告丁○○、阿忠分
    得同額贓款，已非無疑。且實際下手實施竊盜之被告丁○○
    既自承分得竊得之新臺幣半數約一千三百餘萬元等情，且亦
    無卷存積極事證足認「阿忠」有將其餘新臺幣贓款朋分予被
    告丙○○，而警方既已查獲被告丙○○自被告丁○○處收受
    之六十萬元如前述，實難認為存入被告乙○上開二帳戶內之
    六十萬元、九十萬元、九十萬元係屬被告丙○○所交付。
  (六)此外，本院復查無其他卷存積極事證足認被告丙○○確有交
    付贓款一百八十萬元予被告乙○，公訴人認被告乙○收受贓
    款，並藏放於知情之被告甲○設於花蓮第二信用合作社上開
    帳戶云云，難以採認。
五、綜上，公訴人認被告甲○、乙○涉犯贓物罪嫌，所提出之證
    據，不足為被告甲○、乙○有罪之積極證明，其指出證明之
    方法，無從說服本院以形成被告甲○、乙○有罪之心證，參
    以首開說明，應諭知被告甲○、乙○無罪之判決。
據上論斷，應依刑事訴訟法第二百九十九條第一項前段、第三百
零一條前段，刑法第二十八條、第三百二十一條第一項第二、三
款、第四十七條，判決如主文。
本案經檢察官趙雪瑛到庭執行職務
中　　華　　民　　國　九十四　年　 十二 　月　　八　　日
　　　　　　　　　刑事第五庭  審判長法　官　黃程暉
                                    法  官  賴秀蘭
                                    法  官  高偉文
以上正本證明與原本無異。
如不服本判決，應於判決送達後十日內向本院提出上訴狀（應抄
附繕本）。告訴人或被害人如對於本判決不服者，應具備理由請
求檢察官上訴，其上訴期間之計算係以檢察官收受判決正本之日
期為準。
　　　　　　　　　　　　　　　    　書記官　張華瓊
中　　華　　民　　國　九十四　年　 十二 　月　　八　　日
附錄本案論罪科刑法條全文
中華民國刑法第三百二十一條
犯竊盜罪而有左列情形之一者，處六月以上、五年以下有期徒刑
：
一  於夜間侵入住宅或有人居住之建築物、船艦或隱匿其內而犯
    之者。
二  毀越門扇、牆垣或其他安全設備而犯之者。
三  攜帶兇器而犯之者。
四  結夥三人以上而犯之者。
五  乘火災、水災或其他災害之際而犯之者。
六  在車站或埠頭而犯之者。
前項之未遂犯罰之。
